【裁判字號】    98,交易,444
【裁判日期】    980831
【裁判案由】    過失致死
【裁判全文】
臺灣板橋地方法院刑事判決             98年度交易字第444號
公  訴  人  臺灣板橋地方法院檢察署檢察官
被      告  甲○○
上列被告因過失致死案件，經檢察官提起公訴（98年度偵字第60
96號、第14961 號），被告於本院準備程序中就被訴事實為有罪
之陳述，經告知被告簡式審判程序之旨，並聽取當事人之意見後
，本院裁定改依簡式審判程序審理，判決如下：
    主  文
甲○○因過失致人於死，處有期徒刑伍月，如易科罰金，以新臺
幣壹仟元折算壹日。
    事  實
一、甲○○於民國98年1 月24日傍晚5 時54分許，駕駛車牌號碼
    BZ-8506 號自用小客車，沿臺北縣土城市○○街往延和路方
    向行駛，行經臺北縣土城市○○街54號前，欲迴轉至位於對
    向車道旁之停車格，原應注意車前狀況，隨時採取必要之安
    全措施，且應注意汽車迴車前，應暫停並顯示左轉燈光或手
    勢，看清無來往車輛，始得迴轉，而當時天候晴，夜間有照
    明，柏油路面乾燥無缺陷，無障礙物，並無不能注意之情形
    ，竟疏未注意及此而貿然迴轉，適有歐瑞鴻於酒後（經檢測
    其血液中酒精濃度為123mg/dl，經換算呼氣酒精濃度為每公
    升0.615 毫克）騎乘車牌號碼LLU-251 號重型機車，由同路
    段對向車道直行而來，因閃避不及，而與甲○○所駕駛之上
    開車輛發生撞擊，歐瑞鴻因而人車倒地，經送至亞東紀念醫
    院救治，仍於同日晚間7 時20分許，因肝挫傷、後腹腔挫傷
    、腹血引發出血性休克死亡。甲○○於肇事後留在現場，而
    於犯罪未被有偵查權之機關或公務員發覺前，即向據報前往
    現場處理之警員承認為肇事人，而自首並接受裁判。
二、案經歐瑞鴻之父乙○○訴由臺北縣政府警察局土城分局報請
    臺灣板橋地方法院檢察署檢察官相驗後自動簽分偵查起訴。
    理  由
一、上揭犯罪事實，業據被告甲○○於本院審理中坦承不諱，並
    有亞東紀念醫院診斷證明書及生化檢驗報告、道路交通事故
    現場圖、道路交通事故調查報告表(一)、(二)、路口監視器翻拍
    照片8 幀、事故現場及車損照片16幀等件在卷可稽。按汽車
    行駛時，應注意車前狀況，並隨時採取必要之安全措施。汽
    車迴車前，應暫停並顯示左轉燈光或手勢，看清無來往車輛
    ，並注意行人通過，始得迴轉，道路交通安全規則第94條第
    3 項、第106 條第5 款分別定有明文。被告駕駛前開車輛行
    經本件事故發生地點，依上開規定本負有注意之義務。又案
    發當時天候晴、夜間有照明、柏油路面乾燥無缺陷，無障礙
    物，有前揭道路交通事故調查報告表(一)足佐，是被告當時亦
    無不能注意之情事，其竟疏未注意車前狀況及隨時採取必要
    之安全措施，且未於車輛迴車前暫停並看清無來往車輛，即
    貿然從其所行駛之車道迴轉以致肇事，其對車禍之發生自有
    過失。而被害人歐瑞鴻因本件車禍事故，經送醫急救後，仍
    於98年1 月24日晚間7 時20分許，因肝挫傷、後腹腔挫傷、
    腹血引發出血性休克死亡之事實，經臺灣板橋地方法院檢察
    署檢察官督同法醫師相驗屬實，製有相驗屍體證明書、檢驗
    報告書、勘驗筆錄、法務部法醫研究所解剖報告書及鑑定報
    告書各1 份及相驗與解剖照片59張附卷足參。被告之過失行
    為與被害人之死亡結果間，顯具有相當因果關係。本件事證
    明確，被告犯行洵堪認定，應依法論科。
二、公訴意旨雖認被告之注意義務尚包括行駛在劃有分向限制線
    之路段，不得駛入來車道，被告卻疏於注意，而貿然跨越分
    向限制線侵入對向車道欲左轉行駛，此亦屬其駕駛行為之過
    失云云。惟按黃虛線：設於路段中，用以分隔對向車道；雙
    黃實線：設於路段中，用以分隔對向車道，並雙向禁止超車
    、跨越或迴轉，道路交通標誌標線號誌設置規則第149 條第
    1 項第2 款、第8 款分別定有明文。復按在劃有行車分向線
    之路段，超車時得駛越，但不能併行競駛，道路交通安全規
    則第97條第1 項第3 款亦有明定，足認在劃設行車分向線（
    黃虛線）之路段，並非不得駛入來車車道。本案事故發生地
    點之標線為黃虛線而非分向限制線之雙黃實線之事實，有現
    場照片在卷為憑，公訴意旨認本件被告有違規跨越分向限制
    線（雙黃實線）侵入對向車道之過失情節，尚屬誤會。
三、核被告所為，係犯刑法第276 條第1 項之過失致人於死罪。
    被告於肇事後，於其犯罪未經有偵查犯罪職權之公務員發覺
    前，即向前往現場處理之警員坦承肇事，嗣並接受裁判，此
    有臺北縣政府警察局土城分局道路交通事故肇事人自首情形
    紀錄表1 紙附卷可按，符合自首之要件，爰依刑法第62條前
    段規定減輕其刑。茲審酌被告並無前科，有臺灣高等法院被
    告前案紀錄表在卷可憑，犯罪後復知坦認犯行，惟迄今僅賠
    償告訴人乙○○新臺幣25,100元，尚未與告訴人達成民事和
    解，並兼衡被告犯罪之手段、過失情節、所生危害程度及被
    害人對於事故之發生同有疏失等一切情狀，量處如主文所示
    之刑，並諭知易科罰金之折算標準，以資懲儆。
據上論斷，應依刑事訴訟法第273 條之1 第1 項、第299 條第1
項前段，刑法第276 條第1 項、第62條前段、第41條第1 項前段
，刑法施行法第1 條之1 第1 項、第2 項前段，判決如主文。
本件經檢察官馬中人到庭執行職務。
中    華    民    國    98    年    8     月    31    日
                      交通法庭  法  官  吳佳穎
以上正本證明與原本無異
如不服本判決應於送達後10日內向本院提出上訴狀
                                書記官  黃炎煌
中    華    民    國    98    年    8     月    31    日
附錄本案論罪科刑法條全文：
中華民國刑法第276條（過失致死罪）
因過失致人於死者，處2 年以下有期徒刑、拘役或2 千元以下罰
金。
從事業務之人，因業務上之過失犯前項之罪者，處5 年以下有期
徒刑或拘役，得併科3 千元以下罰金。


司法院資訊處製作；財團法人民間司法改革基金會備份。
